臺灣高等法院刑事判決　　　　　　　　 94年度上易字第180號
上　訴　人
即　被　告　甲○○
上列上訴人即被告因竊盜案件，不服臺灣臺北地方法院93年度易
字第1481號，中華民國93年12月30日第一審判決（起訴案號：臺
灣臺北地方法院檢察署93年度偵字第 15775號），提起上訴，本
院判決如下：
    主  文
上訴駁回。
    事  實
一、緣於民國九十三年八月三十一日凌晨零時許，乙○○所服務
    之幼稚園園長之先生身體不適，乃由乙○○之朋友劉明忠駕
    駛車號五Ｎ－三六五號營業小客車，搭載乙○○及園長夫婦
    前去台北市○○區○○路台大醫院掛號急診，當劉明忠陪同
    園長夫婦進入急診室候診時，獨留乙○○於急診室外之劉明
    忠車上之副駕駛座閉眼休息，殆於同日凌晨一時許，甲○○
    行經該地，竟趁乙○○注意力鬆懈之際，意圖為自己不法之
    所有，徒手開啟該車駕駛座車門後，竊取劉明忠所有放置於
    車內前座排檔桿旁之黑色側背包一只，以及乙○○所有放置
    於乙○○大腿上之金色繡花女用皮包一只（內有ＭＯＴＯＲ
    ＯＬＡ牌行動電話一支、金紅色短皮夾一只、安信銀行信用
    卡二張、台北國際商業銀行（下稱台北銀行）金融卡一張、
    元，得手後為乙○○睜眼發覺，其乃旋即逃逸，乙○○急忙
    下車追趕，但因緊張腿軟而無法追及。經乙○○通知伊友人
    劉明忠報警後。警方按照乙○○及劉明忠所描述之歹徒特徵
    （即著紅色有領上衣、深色長褲，頭髮稍長，身高約一百八
    十公分，背有一個大背包，年紀約三、四十歲之男子）立即
    透過無線電通報線上警力注意查緝。嗣於同日凌晨一時四十
    分許，警員林榮信、陳岳陽、蕭仲閔在台北市中正區○○○
    路○段一０一巷二十七號前發現甲○○形跡可疑，且外形符
    合經通報擬追緝之歹徒特徵，乃向前攔下盤查，因而查獲，
    並自甲○○之褲袋、皮夾內分別起出上開ＭＯＴＯＲＯＬＡ
    牌行動電話一支、現金一萬元，及自其隨身之黑色大側背包
    內起出劉明忠所有之黑色側背包一只及乙○○所有之金色繡
    花女用皮包、金紅色短皮夾各一只、安信銀行信用卡、台北
    銀行金融卡、
    上情。
二、案經被害人乙○○訴由台北市政府警察局中正第一分局報請
    台灣台北地方法院檢察署檢察官偵查起訴。
    理  由
一、訊據上訴人即被告甲○○矢口否認有何竊盜犯行，辯稱：當
    天其自永和市○○○路，擬前去林森北路，行經杭州南路附
    近巷內，拾獲一個包包，即拾起據為己有，當其繼續走到杭
    州南路、仁愛路口接近金山南路附近，就遭警察攔阻，警方
    不理會其之說明，即將其逮捕，事實上其並無行竊財物，告
    訴人乙○○當時只有指認其之背影，而不能指認其之正面，
    且與其當天穿著有所出入，不能認定其就是小偷，扣案的行
    動電話不能使用，其以為是別人不要的，想拿去修理，現金
    一萬元是其自己所有的，警察在其身上搜到背包裡有女用皮
    包，但其沒看到裡面有紅色短皮夾、台北銀行金融卡及健保
    卡，其充其量只是將他人遺失物據為己有而已云云。
二、惟查：
　（一）告訴人乙○○於九十三年八月三十一日（即案發當天）
    警詢時指稱：當時我朋友劉明忠陪同伊所服務之幼稚園園長
    夫婦進去台大醫院就診，車門沒有鎖，我很累就一個人坐在
    駕駛座旁等候，稍微闔上眼睛休息，約於凌晨一時許，有人
    開啟駕駛座旁的車門，我以為是我朋友回來了，但發覺是一
    名男子伸手來拿取我放在大腿上的皮包及我朋友放在駕駛座
    上的黑色側背皮包，我馬上會過意是來偷東西的，我下車要
    去追他，但因緊張腿軟跑不動，眼睜睜看他往林森南路方向
    逃逸。歹徒穿紅色上衣、深藍色牛仔褲、頭髮稍長、側背一
    個黑色大皮包，手上拿我及我朋友的皮包，身高約一八０公
    分，年約三、四十歲，我只看到一個人。我朋友遭竊一只黑
    色側背包（內僅有一些雜物），我遭竊一只金色繡花女用側
    背皮包，皮包內有一支行動電話，還有一只金紅色短皮夾，
    短皮夾內有二張安信銀行信用卡、台北銀行金融卡、健保卡
    、
    經當面指認）甲○○就是竊取我們財物的人等語（見偵查卷
    第十、十一頁）。復伊於偵查中先後證稱：我躺在車上睡覺
    ，門沒鎖，我的包包雙手輕扶在大腿上，我男友的黑色包包
    放在駕駛座上，我聽到開門聲以為是男友回來，被告突然抓
    走我男友及我的包包，我馬上睜眼看到他的臉並下車追喊，
    他頭髮微長，身高近一八０公分，紅色上衣，深色長褲，體
    格壯，穿著就同今天一樣，報警後四十分鐘，員警即通知伊
    指認，伊一眼就認出云云（見偵查卷第四十頁）；被告當時
    打開我朋友劉明忠所駕駛的計程車駕駛座車門，拿取劉明忠
    放在駕駛、副駕駛座中間扶手處的黑色側背包，及放在我大
    腿上的金色繡花女用皮包，他開門時我以為是朋友回來，但
    他卻抽我腿上的皮包，我張開眼睛看，就看到被告的正面，
    立即下車追趕。我看到歹徒的特徵個子高壯、穿紅色上衣有
    領子的、頭髮稍長，我在報警時有描述特徵，後來警察叫我
    去指認時，我站在單面鏡後方指認被告，確實就是搶我皮包
    的人等語（見偵查卷第六十七、六十八頁）。嗣於原審審理
    中結證稱：當時我眼睛閉著，沒有睡著，感覺有人開門，我
    以為是劉明忠回來，但張開眼睛，發現是一名男子，我有看
    到他的正面，在他拿走放在我腿上的皮包時，我就張開眼睛
    ，看見他穿紅色上衣、深色牛仔褲、身材高壯、頭髮稍長，
    我被拿走的皮包內有現金一萬元、信用卡、
    、健保卡、面額十萬元的支票一紙，及內有現金二千二百二
    十二元的紅包一個，就是當庭的被告拿我的東西，當時我的
    手機沒有電不能用，被告還有拿走劉明忠放在排檔桿上的皮
    包，內有不重要的文件等語（見原審卷第二十二頁、第二十
    三頁），是告訴人對於被竊經過、情節及行竊者之特徵前後
    指訴均為一致。且查伊之指述核與證人劉明忠於偵查中所證
    ：當時告訴人形容歹徒的特徵為穿紅衣服、牛仔褲、頭髮稍
    長、高高的等語（見偵查卷第四十二頁）相符。被告於本院
    審理時亦供稱：其身高一百八十公分，當時穿紅色ｐｏｌｏ
    衫，身黑色西裝褲，頭髮到耳際，身上有背一個大包包等語
    （本院卷第二十四頁），此外復有其經查獲當時之照片足憑
    （偵查卷第二十六頁），依卷附被告遭查獲後所拍攝之上半
    身照片顯示，被告於案發當天確實身穿紅色有領上衣、頭髮
    稍長、體格高壯屬實。則被告之外型特徵確與告訴人乙○○
    與證人劉明忠所為之指述大致相符。
　（二）又證人即查獲警員林榮信、陳岳陽、蕭仲閔於偵查中均
　  結證稱：當天凌晨一時許，線上無線電通報說，在徐州路台
    大醫院急診室外發生竊案，一時二十分許無線電通報歹徒特
    徵為男性，年約三、四十歲，身高一八０公分、穿紅色上衣
    、深藍色牛仔褲，我與陳岳陽、蕭仲閔在金山南路、仁愛路
    口執行取締酒駕勤務時，就開始注意附近有無符合與通報特
    徵相同的人，約一時四十分許，在金山南路一段七十二號前
    發現被告，他的特徵與通報相同，他看見我們便神情慌張往
    杭州南路一０一巷走進去，所以我們三個人就上前盤查，問
    他姓名，他不肯說，也不配合提示證件或告知年籍資料，因
    此我們依規定將他帶回派出所確認身分。指認過程告訴人有
    來派出所，起先以單面鏡指認，後來我們請告訴人看被告身
    上背的包包內的皮包，確認是告訴人的無誤，被告當時手上
    還拿著一個黑色包包，告訴人說那是他朋友的，被告一直否
    認，後來我們請告訴人當面指認被告，也確認無誤等語（見
    偵查卷第四十八至五十頁）。證人林榮信嗣於原審審理中結
    證稱：當時我在金山南路、仁愛路口執行勤務，於凌晨一時
    許，無線電通報在台大醫院外有一件竊盜案發生，至一時二
    十分許，無線電又通報歹徒特徵身高約一八０公分、穿紅色
　  上衣、深藍色牛仔褲、側背一個黑色包包，並且拿著被害人
    的黑色小包包及金色繡花包包，往林森北路方向逃逸，於一
    時四十分許，我在金山南路一段七十二號附近發現被告的特
    徵與無線電通報相符，所以想上前了解狀況，但被告快步從
    金山南路往南在對向車道行走，我跨過車道，被告就快步往
    杭州南路一段一０一巷口進去，後來我們在巷內二十七號前
    將他攔下，一開始他情緒很激動，經過我們說明後，他願意
    跟我們回警局調查，後來經告訴人指認，確認被告就是當天
    的歹徒等語（見原審卷第二十四頁），是證人林榮信、陳岳
    陽及蕭仲閔對於當天接獲通報之歹徒特徵所證述之內容一致
    ，核與告訴人於警詢及偵、審中歷次陳述相符。此外復有林
    榮信等人所制作之報告書在卷足稽（偵查卷第五頁），且經
    台北市政府警察局中正第一分局檢送民眾遭竊報案電腦紀錄
    單在卷可參（本院卷第十七頁、第十八頁）。可見告訴人於
    委託證人劉明忠報警時，即明確指出歹徒特徵，並非事後根
    據被告之外形、穿著而為描述，則告訴人之指認自屬信而有
    徵。
　（三）且查被告對於查獲當時身上背一只黑色包包，著深色長
　  褲乙節，亦不否認，有如前述，參酌前開三位警員證述被告
    當天發現警員時神情慌張、急欲橫越馬路逃避攔檢之反應以
    觀，倘被告並未從事不法行為，為何行跡詭異，試圖逃避執
    勤警員之盤查？顯見被告確係竊取告訴人及證人劉明忠財物
    之人無訛。
　（四）此外，被告遭查獲後，警員自其身上起出告訴人失竊之
　  ＭＯＴＯＲＯＬＡ牌行動電話一支、現金一萬元、金色繡花
    行金融卡、
　　側背包一只等情，有照片四幀附卷可稽（見偵查卷第二十、
　  二十一頁），且上開失竊物品業據告訴人領回，亦有贓物認
    領保管收據一紙在卷可佐。從而，被告上開所辯，顯係飾卸
    之詞，不足採信。本件事證明確，被告犯行堪予認定。
三、按刑法第三百四十三條第一項之搶奪罪，係指公然奪取而言
    ，若乘人不備竊取他人所有物，並非出於公然奪取者，自應
　　構成竊盜罪（最高法院二十二年度上字第一三三四號判例意
　  旨參照），故所謂竊取係指行為人違背他人之意思，而以和
    平之非暴力手段，取走其持有物，破壞他人對其持有物之支
　  配關係而言，是以，被害人雖於行為人竊取時有所知覺，亦
    無礙於竊取行為之成立。本件被告係趁告訴人獨自在車內閉
    眼休息，注意力鬆懈之際，開啟車門入內取走財物，業已合
    於竊盜罪之構成要件，而與搶奪罪之須以「公然奪取」為要
    件不符。是核被告所為，係犯刑法第三百二十條第一項之竊
    盜罪。又雖告訴人發覺時大喊「搶劫」，業據伊陳明在卷，
　　亦不影響被告已成立之竊盜罪，併予敘明。茲查刑法上之竊
　  盜罪，係以竊取他人所持有之物為成立要件（最高法院十九
    年度上字第一六七三號判例參照）。換言之竊盜罪所保護之
    法益為他人對於所持有之物之監督權。經查劉明忠雖陪同園
    長夫婦進入急診室時，將渠所有之黑色側背包留置於所駕駛
    車輛之駕駛座上，但因劉明忠僅是暫時離去，衡情並未喪失
    渠對於所有該側背包之管領監督權，是被告以一行為竊得告
　  訴人及被害人劉明忠之皮包各一個，為想像競合犯，應依刑
    法第五十五條規定從一重論處。
四、原審經詳查後。引據刑法第三百二十條第一項、第五十五條
    ，罰金罰鍰提高標準條例第一條前段，並審酌被告有毀損前
    科，經法院判處拘役二十日（不構成累犯），素行不良，此
    有本院被告全國前案紀錄表在卷可查（本院卷第十二頁、第
    十三頁），竟不知警惕，徒思不勞而獲，且正值壯年，本應
　　力求進取，卻不依正當途徑獲取財富，而竊取他人財物，危
　  害社會治安甚鉅，惡性非輕，又犯後飾詞狡辯，態度不佳，
    及於夜間行竊，造成告訴人心理蒙上陰影，所受精神上痛苦
    甚鉅，自應嚴懲，惟所竊物品業據告訴人領回，有如前述，
　　告訴人所受損失當可減輕等一切情狀，判處有期徒刑一年。
　  原審以上之認事用法並無違誤，量刑亦屬允當。被告上訴否
    認犯罪，為無理由，應予駁回。
五、據上論斷，應依刑事訴訟法第368條，判決如主文。
本案經檢察官陳玉珍到庭執行職務。
中　　華　　民　　國　　94　　年　　3 　　月　　29　　日
　　　　　　　　　刑事第十二庭審判長法　官  李文成
　　　　　　　　　　　　　　　　　  法　官　王復生
　　　　　　　　　　　　　　　　　  法　官　周盈文
以上正本證明與原本無異。
不得上訴。
                                    書記官　余姿慧
中　　華　　民　　國　　94　　年　　3 　　月　　29　　日
附錄：本案論罪科刑法條全文
刑法第三百二十條
意圖為自己或第三人不法之所有，而竊取他人之動產者，為竊盜
罪，處五年以下有期徒刑、拘役或五百元以下罰金。
意圖為自己或第三人不法之利益，而竊佔他人之不動產者，依前
項之規定處斷。
前二項之未遂犯罰之。
